臺灣桃園地方法院刑事判決　　　　　　100年度簡上字第107號
公　訴　人　臺灣桃園地方法院檢察署檢察官
上　訴　人　張道禎
選任辯護人　許哲嘉律師
上列上訴人即被告因誹謗案件，不服本院民國100 年1 月21日99
年度桃簡字第1776號第一審判決（聲請簡易判決處刑案號：99年
度偵字第15736 號），提起上訴，本院管轄之第二審合議庭判決
如下：
    主  文
原判決撤銷。
張道禎意圖散布於眾，散布文字而指摘足以毀損他人名譽之事，
處拘役伍拾日，如易科罰金，以新臺幣壹仟元折算壹日。
    事  實
一、張道禎意圖散布於眾，基於散布文字指摘足以毀損他人名譽
    之事之犯意，於民國98年2 月5 日上午11時3 分，在臺灣地
    區不詳地點，以電腦經網際網路連線至其設立之「留侯嗣漢
    天師府」部落格（網址:http://tw.myblog.yahoo.com/0000
    00-000000/），使用其所申請之該部落格ec470142帳號，發
    表標題為「林正欣個案」、內容載有「此人是張原先之家（
    犬）臣，且在張原先死後，尚未入土時，即進住其家宅，且
    曾留宿若干數日（孤男母女共處一室），即可知此人與張懿
    鳳母女之間關係不單純，其私德操守實在令人可議」等指摘
    足以毀損林正欣名譽之事文字之文章，供不特定多數人觀看
    而散布該等指摘足以毀損林正欣名譽之事之文字；張道禎復
    接續上開犯意，於同年月8 日上午11時34分，在臺灣地區不
    詳地點，以相同方式發表標題為「天師府通告」、內容載有
    「本人在此以第64代天師之名撤銷林正欣（法名羅星）天師
    府提派大法師之名位稱號……，該員違反天師府戒律，與張
    懿鳳母女串連媾合，意圖顛倒是非，混亂天師傳承，實為"
    道教之恥" ，此種雞鳴狗盜之卑鄙行為，已造成人神共憤實
    在不可饒恕。」等指摘足以毀損林正欣名譽之事文字之文章
    ，供不特定多數人觀看而散布該等指摘足以毀損林正欣名譽
    之事之文字。
二、案經林正欣告訴暨桃園縣政府警察局桃園分局報告臺灣桃園
    地方法院檢察署檢察官偵查起訴。
     理  由
一、次按被告以外之人於審判外之言詞或書面陳述，除法律有規
    定者外，不得作為證據。又被告以外之人於審判外之陳述，
    雖不符前4 條之規定，而經當事人於審判程序同意作為證據
    ，法院審酌該言詞陳述或書面陳述作成時之情況，認為適當
    者，亦得為證據。當事人、代理人或辯護人於法院調查證據
    時，知有第159 條第1 項不得為證據之情形，而未於言詞辯
    論終結前聲明異議者，視為有前項同意，刑事訴訟法159 條
    第1 項、第159 條之5 分別定有明文。查：卷附部落格網頁
    資料，屬被告於審判外之陳述，屬傳聞證據，惟與本案事實
    具有關聯性，且無事證足認有違背法定程序或經偽造、變造
    取得，本院審酌該文書作成時之情況，並無違法取證及證明
    力過低之瑕疵，亦認以之作為證據為適當，依前揭規定說明
    ，自得作為為證據。辯護人辯稱上開網頁列印資料無證據能
    力云云，自不可採。至其餘以下本院作為判斷依據之各項證
    據資料，被告及辯護人均不爭執其證據能力（本院簡上卷10
    0 年3 月15日準備程序筆錄第3 頁），迄至本院言詞辯論終
    結為止，亦未提出任何異議（本院簡上卷100 年4 月28日審
    判程序筆錄第3 頁），本院審酌該等供述作成時之情況，認
    為適當，均無不宜作為證據之情事，依刑事訴訟法第159 條
    之5 規定，自得作為證據。
二、訊據被告張道禎固坦承上開「留侯嗣漢天師府」部落格為其
    所使用、管理之事實，惟矢口否認有何散布文字誹謗之犯行
    ，辯稱：其並未在「留侯嗣漢天師府」部落格上發表標題為
    「林正欣個案」、「天師府通告」之2 文章；告訴人所提出
    之上開文章影印資料，並未顯示網址，難認係被告「留侯嗣
    漢天師府」部落格所發表；上開文章發表時間在被告98 年6
    月10日正式襲職第64代張天師前，被告自無可能以第64代張
    天師之名發表文章；且上開文章多次將張源先之名誤植為張
    「原」先，惟被告自幼即與張源先相識，又曾在張源先擔任
    中國嗣漢道教協會第4 屆理事長期間，擔任副秘書長，絕無
    不知張源先正確姓名之理；又依證人鄭素雲之證述及雅虎公
    司函覆，均難認上開文章係被告所發表；況上開文章可能係
    駭客入侵或製作山寨版部落格之方式所為云云。經查：
 (一) 「留侯嗣漢天師府」部落格（網址http://tw.myblog.yah
      oo.com/000000-000000/ ）於98年2 月5 日上午11時3 分
      發表標題為「林正欣個案」、內容含有「此人是張原先之
      家（犬）臣，且在張原先死後，尚未入土時，即進住其家
      宅，且曾留宿若干數日（孤男母女共處一室），即可知此
      人與張懿鳳母女之間關係不單純，其私德操守實在令人可
      議」等文字；同年月8 日11時34分發表標題為「天師府通
      告」、內容含有「本人在此以第64代天師之名撤銷林正欣
      （法名羅星）天師府提派大法師之名位稱號，……。該員
      違反天師府戒律，與張懿鳳母女串連媾合，意圖顛倒是非
      ，混亂天師傳承，實為" 道教之恥" ，此種雞鳴狗盜之卑
      鄙行為，已造成人神共憤實在不可饒恕」等文字之事實，
      業據證人即告訴人林正欣於檢察官偵查中結證明確，並有
      「留侯嗣漢天師府」部落格列印資料在卷可憑（參見他卷
      第5 、7 、13頁），且依告訴人所提出之上開部落格文章
      列印資料，其上顯示之網頁網址及內容，不論外觀、設計
      、版面、功能、排版及格式，均與檢察官偵查中就「留侯
      嗣漢天師府」部落格之網路列印畫面（見他卷第42頁）相
      符，是「留侯嗣漢天師府」部落格確有張貼足以毀損證人
      林正欣名譽之文字之上開2篇文章，應堪認定。
 (二) 「留侯嗣漢天師府」部落格係被告於98年2 月5 日委託魏
      喬瑩所架設，現由被告申請、管理，該部落格文章須先經
      被告過目，始能發布之事實，已據被告在檢察官偵查及本
      院審理中自承在卷（見同前他卷第30-31 頁、本院簡上卷
      100 年4 月28日審判筆錄第7 頁），佐以被告於本院審理
      中所自承：告訴人所提出「留侯嗣漢天師府」部落格網頁
      資料中，於98年2 月5 日12時54分所發表標題為「天師府
      聲明稿」之文章，為其書寫後，由會計鄭素雲電腦打字發
      表，於同年月14日17時6 分所發表標題為「張源先道長之
      死因」之文章，係其請鄭素雲從網友之部落格轉貼等語（
      見本院簡上卷100 年3 月15日準備程序筆錄第3 頁），證
      人鄭素雲亦證稱：伊看過「天師府聲明稿」，該文章係伊
      打的等語（見他卷第65頁），觀諸告訴人所提出之「留侯
      嗣漢天師府」部落格文章列印資料，可知標題為「張源先
      道長之死因」文章發表時，上開毀損林正欣名譽之標題「
      天師府通告」文章，仍存在被告所管理之「留侯嗣漢天師
      府」部落格內（見他卷第11頁），且衡諸被告所發表之「
      天師府聲明稿」、「張源先道長之死因」2 篇文章發表之
      時點，分別在「林正欣個案」、「天師府通告」2 篇文章
      發表之後，被告或鄭素雲於發表、張貼「天師府聲明稿」
      、「張源先道長之死因」文章時，理應可察覺該部落格上
      有足以毀損林正欣名譽之「天師府通告」、「林正欣個案
      」2 篇文章，豈有渾然不覺之理，又倘上開文章並非其或
      其授權之人所發表，被告又豈有甘冒受刑事罪責之風險，
      任由不詳之人以其名義在其部落格發布損毀林正欣之文章
      。再者，「留侯嗣漢天師府」部落格帳號之密碼，僅被告
      、鄭素雲及潘俊銘3 人知悉，鄭素雲、潘俊銘均未發表與
      林正欣相關之上開文章等情，業據證人鄭素雲、潘俊銘於
      檢察官偵查中證述明確（見偵卷第64、67頁）。參以奇摩
      會員啟動奇摩部落格服務後，可於所申請之部落格內發表
      文章，一般會員則可在該部落格所發表文章內予以回應等
      情，有香港商雅虎資訊股份有限公司臺灣分公司（下稱雅
      虎公司）99年3 月25日雅虎資訊99字第1485號函在卷可稽
      （見他卷第57頁），證人鄭素雲亦證稱：該部落格並非供
      不特定人發表文章，而需用該部落格之帳號等語（見他卷
      第65頁），是僅有使用「留侯嗣漢天師府」部落格帳號之
      人，始得於該部落格發表文章，其餘一般會員僅得於該部
      落格所發表之文章下方給予回應，無法直接於該部落格上
      發表文章。衡情「留侯嗣漢天師府」部落格之帳號、密碼
      ，僅被告、鄭素雲及潘俊銘知悉，且所有文章發表前均須
      經被告過目後始得發表，且鄭素雲、潘俊銘並未發表「天
      師府通告」、「林正欣個案」2 篇文章，自足認上開含有
      足以毀損證人林正欣名譽文字之「林正欣個案」、「天師
      府通告」2 篇文章，均為被告所發表無疑。
 (三) 被告所使用之上開部落格帳號，於登錄成為雅虎公司會員
      後，早以「64代天師」為該帳號之暱稱，此有雅虎公司98
      年12月21日雅虎資訊98字第3602號函暨所檢附之會員資料
      在卷可稽（見他卷第43、44頁）；再觀之被告自承為其親
      筆書寫、於98年2 月5 日12時54分發表之「天師府聲明稿
      」內容，其中亦記載有「近日有些不肖分子假借我宗子孫
      之名義對外宣稱襲職64代天師..，本人嗣漢第64代天師張
      道禎（家族已於97年10月5 日正式推舉本人張道禎為第64
      代掌教）鄭重聲明若有危及本府之名譽與權力者....」等
      文字，足認被告確於98年2 月5 日12時54分發表之「天師
      府聲明稿」一文中，已自稱第64代張天師。是被告辯稱上
      開「林正欣個案」、「天師府通告」2 篇文章發表當時，
      其不可能自稱第64代張天師，上開文章非其發表云云，顯
      與事實不符，不足採信。至上開2 篇文章內容固將張源先
      之名，誤植為張「原」先，惟上開文章係以電腦打字後再
      發表於部落格，且常人使用電腦打字多選擇以自然注音輸
      入法或微軟新注音輸入法，使用電腦輸入時，或為求快速
      、省略選字、未注意輸入法自動選字、未校對檢查等因素
      ，於文句中本極易出現同音錯字，此於報章、媒體，亦屢
      見不鮮，尚難以此遽為有利被告之認定。被告辯稱其與張
      源先極為熟識，不可能誤植張源先之姓名為張「原」先云
      云，顯係事後畏罪卸責之詞，亦不足採信。
 (四) 又現今網路使用普及，網路交易日益頻繁，網路帳號、密
      碼於使用過程中遭電腦駭客或不法人士盜用之情形，固非
      罕見，然由前揭標題為「林正欣個案」、「天師府通告」
      2 篇文章之內容可知，倘果有以駭客入侵之方式盜取帳號
      、密碼而發表，此人除必熟知證人林正欣與被告間道教傳
      承糾葛外，尚意圖誣陷被告，冒用被告名義發表前揭2 篇
      含有詆毀證人林正欣名譽文字之文章，並使該2 文章處於
      不特定人得閱覽之狀態，此損人不利己之行為，顯與一般
      社會經驗下，不法之徒非法取得他人帳號、密碼圖利之常
      情相悖。況證人鄭素雲每日均會上網查看上開部落格文章
      ，若有新留言，一定會轉告張道禎之事實，亦據證人潘俊
      銘、鄭素雲於檢察官偵查中證述明確（見他卷第65、66頁
      ），衡情鄭素雲每日均查看上開部落格，並將新留言轉告
      被告，倘上開部落格確遭駭客入侵，並冒用被告名義發表
      上開2 篇文章，鄭素雲豈有不知之理？被告對此自難諉為
      不知。是被告執本件係遭駭客入侵或以其他製作山寨部落
      格之方式誣陷等語為辯，顯與常情有違，難以遽採。
 (五) 綜上，本件事證明確，被告上開所辯，要屬臨訟畏罪圖卸
      之詞，自不足採，被告犯行洵堪認定。
三、核被告張道禎所為，係犯刑法第310 條第2 項之加重毀謗罪
    。被告先後於98年2 月5 日上午11時3 分、98年2 月8 日11
    時34分，在上開部落格發表文章指摘足以毀損林正欣名譽之
    事文字之文章，係其一加重誹謗行為接續之數個動作，為接
    續犯。原審認被告事證明確，予以論罪科刑，固非無見。惟
    查，原判決認為被告上開2 次行為應數罪併罰，容有違誤，
    被告上訴否認犯罪，雖無理由，然原判決既有前揭可議之處
    ，自屬無法維持，應由本院予以撤銷改判。爰審酌被告於公
    開網路上，以負面評價文字發表足以毀損、貶抑告訴人名譽
    之事項，且於犯罪後仍飾詞否認犯行，顯對其所為未具悔意
    ，兼衡被告犯罪動機、目的、手段、智識程度等一切情狀，
    量處如主文所示之刑，並諭知易科罰金之折算標準，以資懲
    儆。
據上論斷，依刑事訴訟法第455條之1第1項、第3項、第369條第1
項前段、第364 條、第299 條第1 項前段，刑法第310 條第2 項
、第41條第1 項前段，刑法施行法第1 條之1 第1 項、第2 項前
段，判決如主文。
本案經檢察官黃惠玲到庭執行職務。
中    華    民    國   100    年    5     月    12    日
                  刑事第一庭審判長法  官  謝順輝
                                  法  官  張瓊華
                                  法  官  林虹翔
以上正本證明與原本無異。
不得上訴。
                                  書記官  劉宗源
中    華    民    國  100     年    5     月    12    日
附錄論罪科刑法條：
中華民國刑法第310條
（誹謗罪）
意圖散布於眾，而指摘或傳述足以毀損他人名譽之事者，為誹謗
罪，處 1 年以下有期徒刑、拘役或 5 百元以下罰金。
散布文字、圖畫犯前項之罪者，處 2 年以下有期徒刑、拘役或
1 千元以下罰金。
對於所誹謗之事，能證明其為真實者，不罰。但涉於私德而與公
共利益無關者，不在此限。